臺灣板橋地方法院民事裁定　　　　　　 100年度家聲字第63號
聲　請　人　陳威燦
法定代理人　林有美
關　係　人　陳曜輝
上列當事人間請求變更子女姓氏事件，本院裁定如下：
    主    文
聲請人陳威燦之姓氏准予變更為母姓之「林」姓。
聲請程序費用由聲請人之法定代理人負擔。
    理    由
一、按有下列各款情形之一，法院得依父母之一方或子女之請求
    ，為子女之利益，宣告變更子女之姓氏為父姓或母姓：一、
    父母離婚者。二、父母之一方或雙方死亡者。三、父母之一
    方或雙方生死不明滿三年者。四、父母之一方顯有未盡保護
    或教養義務之情事者。民法第1059條第5 項有明文規定。按
    姓氏屬姓名權而為人格權之一部分，具有社會人格之可辨識
    性，與身分安定及交易安全有關外，姓氏尚具有家族制度之
    表徵，故賦予父母之選擇權，惟因應情勢變更，倘有事實足
    認變更子女之姓氏對其有利時，父母之一方或子女自得請求
    法院宣告變更子女之姓氏為父姓或母姓。
二、本件聲請意旨略以：聲請人之母林有美與聲請人之父陳曜輝
    於民國96年7 月3 日離婚，約定聲請人由母親行使親權，聲
    請人之父均未善盡保護教養之責，例如：聲請人之父會利用
    聲請人之名義去投保，並持保單借錢；聲請人就讀高中之低
    收入戶補助款，亦遭聲請人之父拿走；聲請人之父於聲請人
    前往同住期間，曾多次將聲請人趕出家門等，故為聲請人之
    利益，爰依法聲請變更聲請人之姓氏從母姓「林」等語。
三、經查，聲請人所主張之上開事實，業據聲請人到庭陳稱：「
    我爸爸用的名義去投保又用保單去跟銀行借錢。如果他沒有
    還錢，變成我二十歲要還錢。」、「我不想跟我爸爸有關係
    ，例如：我在高中就讀因為是低收入戶有補助款，我爸爸就
    會拿走我的補助款，如果我不給他的話，他就會把我趕出去
    。我爸爸已經把我趕出來兩個多月了。」、「（問：你的學
    費都是誰幫你出的？）爸爸只有幫我出過高一上學期，其他
    都是我自己打工賺錢」、「（問：爸爸為何要趕你出去？）
    他說不要跟我母親見面，也不要養我母親，但是我都有跟我
    母親見面，所以他生氣趕我出去。我確定要改姓」等語，並
    提出戶籍謄本2 件為憑，且經聲請人之法定代理人林有美到
    庭陳述：「小孩的爸爸都會帶小孩去銀行借錢」、「離婚後
    一開始小孩是跟我同住2 年，後來他父親以說要幫他購買電
    腦等物品為由，把小孩帶回去同住，住沒有半年就把小孩趕
    出來，小孩又跑回來跟我同住，後來又回去跟他父親住，又
    被趕回來，總共被趕了4 、5 次」等語屬實（參見本院100
    年8 月2 日非訟事件筆錄），是以聲請人之主張，應堪信實
    。本院審酌上情，考量聲請人於父母離婚後，聲請人之父親
    對其並未善盡保護或教養之責，兩人缺乏父子感情之聯結，
    自可認聲請人變更姓氏從母姓「林」對其較為有利，是聲請
    人本件請求，經核並無不合，依法應予准許，爰裁定如主文
    所示。
四、依非訟事件法第131 條之1 第2 項、第122 條第3 項，裁定
    如主文。
中    華    民    國   100    年    8     月    15    日
                  家事法庭  法  官  葉靜芳
上列正本證明與原本無異。
如不服本裁定應於送達後10日內向本院提出抗告狀，並應繳納抗
告費新台幣1,000 元。
中    華    民    國   100    年    8     月    15    日
                            書記官  劉春美